臺灣桃園地方法院交通事件裁定　　　　 94年度交聲字第104號
原處分機關　交通部公路總局新竹區監理所中壢監理站
異　議　人　甲○○　男　27歲.
即受處分人
上列異議人即受處分人因違反道路交通管理處罰條例事件，對交
通部公路總局新竹區監理所中壢監理站違反道路交通管理事件裁
決書所為處分（原處分案號：民國94年3 月8 日壢監裁字第裁53
－Ｚ00000000號），聲明異議，本院裁定如下：
        主  文
異議駁回。
        理  由
一、聲明異議意旨略以：異議人即受處分人甲○○於民國93年12
    月16日14時40分許，駕駛車號9C－6239號自用小客車（下稱
    上開自小客車），行經國道三號甲線西向3 公里處，為內政
    部警政署國道公路警察局第九警察隊木柵分隊警員攔截舉發
    超速，但事發當時異議人遵守速限規定開車，並未超速，且
    事發當時異議人曾遭一灰色箱型車超車，由於前車車速過快
    ，警員未能攔下，致有幾近併排行駛之二車恐有誤判之虞，
    況警員當場亦未理會異議人之異議，而提出相關證據證明異
    議人確有超速之違規行為，僅以電達測速數據舉發，是依前
    述，衡情可知，行政機關未臻詳察事實，即率予處分，顯非
    適法，原處分當然應予撤銷。又本件違規事實之認定，在舉
    證過程中，殊嫌率爾，其證據能力疏嫌不足，且違反使行為
    人信服之舉證先例（測速拍照），另行為人是否違反行政法
    上之禁止規定或作為義務之舉證責任，仍應由警察機關加以
    負擔，若警察機關無從舉證，則應予行為人無罪之認定等語
    。
二、按汽車行駛高速公路應依速限標誌指示，高速公路交通管制
    規則第5 條第1 項前段定有明文；汽車行駛於高速公路或設
    站管制之道路，而不遵管制之規定者，處汽車駕駛人新臺幣
    三千元以上六千元以下罰鍰，並記違規點數一點，道路交通
    管理處罰條例第33條第1 項、第63條第1 項第1 款規定甚明
    。
三、經查：
    (一)本件違規事實係異議人於93年12月16日14時40分許，駕
        駛上開自小客車行經國道三號甲線西向3 公里處，為內
        政部警政署國道公路警察局第九警察隊木柵分隊隊員攔
        截舉發「行速106 公里，限速80公里，超速26公里」違
        規超速，而填製內政部警政署國道公路警察局公警局交
        字第Ｚ00000000號舉發違反道路交通管理事件
        通知單，惟異議人於應到案日期（93年12月31日）前到
        案陳述不服舉發，裁決機關認無理由而於94年3 月8 日
        裁決處罰鍰新臺幣3000元，並記違規點數1 點，有前揭
        違規通知單、裁決書各1 份附卷可參。
    (二)證人即事發當日攔截舉發異議人上開違規事實之警員黃
        琦璟於本院審理中結證稱：（問：舉發過程？）當時我
    　　是在事發地點進行定點測速勤務，當時我與另一位同事
      　許仁瑋一起執勤，執勤的地點是一個避測彎，雷達是在
        車內的後座，數據機是在駕駛座前，雷達波是直線往後
        ，雷達波直線掃，車子經過雷達波的範圍，數據機會顯
        示車速，若超過該地的速限80公里的標準就會叫。當時
        我坐在駕駛座，另一位同事坐在副駕駛座，我們二人都
        有聽到雷達聲響，就往後視鏡看，就看到異議人的自小
        客車開過來，我們就當場攔停告發；（問：當時異議人
    　　之車輛行駛過來時，是否其前方或其左右還有其他車輛
      　經過？）沒有，若有也是間隔好幾部車；（問：雷達是
        否能夠鎖定違規的車輛？）雷達都是自動鎖定，當時我
    　　與我同事都很肯定違規係異議人的車輛，因為我們車內
      　有二個後視鏡，我們二人都同時從後視鏡看，當時開過
        來只有一部車子等語甚詳在卷（見本院94年4 月22日訊
        問筆錄），而佐以證人黃琦璟為執行交通勒務之公務員
        ，為達其維護交通秩序、安全之行政目的而依法執行公
        權力，其與異議人素不相識，衡情亦無誣指異議人違規
        之必要，此外復查無何證據足資證明本件舉發警員有捏
        造事實違法取締之情事，則證人黃琦璟上開證詞應具客
        觀真實性，可以採取。再者，本件舉發警員目前所使用
        之電達測速器，每年定期送中央標準檢驗局檢驗合格，
        該儀器雖未配有照相功能，但準確度無庸置疑一節，亦
        業據內政部警政署國道公路警察局第九警察隊以94年2
        月14日公警九刑訴字第0940970064號函覆在卷，是異議
        人空言質疑警員判讀有誤認之虞，且稱本件舉發之證據
        能力疏嫌不足等節，自無可採。從而，異議人確於前述
        時、地超速駕車一情應可認定。
    (三)異議人雖另辯稱：事發當時伊曾遭一灰色箱型車超車，
        由於前車車速過快，警員未能攔下，致有幾近併排行駛
        之二車恐有誤判之虞云云，然已與上開事證不符，況證
        人黃琦璟亦於本審理中結證稱：（問：若車子有多部車
        前後經過，他們的車速都不一樣，在聽到測速器發出超
　　　　速聲響，如何認定超速車輛？）我們聽到雷達測速器聲
  　　　響後，就從後視鏡看，第一部從彎道出來的車，我們就
    　　認定係違規的車輛，因為雷達測速器測到一部車違規後
      　，就鎖定數據就不會變動；（問：若同時有二部車在彎
        道出現如何認定違規車輛？）這種情形下我們就不攔停
        舉發，因為無法確認等語明確（見本院同上訊問筆錄）
        。職是，異議人所辯上情即非可取，更不足為其有利之
        認定。
    (四)綜上所述，本件異議人於上揭時、地，在高速公路超速
        行駛，於接獲前揭違規通知書後，於應到案期日前（93
        年12月31日前）到案陳述不服舉發，裁決機關認無理由
        ，而依前揭道路交通管理處罰條例第33條第1 項，違反
        道路交通管理事件統一裁罰標準及處理細則第43條、第
        44條、第61條規定，對異議人處新臺幣3000元之罰鍰，
        並依道路交通管理處罰條例第63條第1 項第1 款記違規
        點數1 點，經核並無違法之處，異議意旨求為撤銷原裁
        決，非有理由，應予駁回。
據上論斷，應依道路交通管理處罰條例第87條第2 項、道路交通
案件處理辦法第19條，裁定如主文。
中　　華　　民　　國　　94　　年　　4 　　月　　29　　日
                                臺灣桃園地方法院交通法庭
                                          法  官  王美玲
以上正本證明與原本無異。
如不服本裁定，應於裁定送達後5日內向本院提出抗告狀。
                                          書記官  張子涵
中　　華　　民　　國　　94　　年　　4 　　月　　29　　日
